臺灣彰化地方法院北斗簡易庭民事判決
110年度斗簡字第353號
原      告  黃振鵬  

被      告  匯豐汽車股份有限公司


法定代理人  陳昭文  

訴訟代理人  謝明煇  
上列當事人間債務人異議之訴事件，本院於民國110年12月21日
言詞辯論終結，判決如下：
    主  文
臺灣彰化地方法院一一○年度司執字第五○一六四號清償票款強制
執行事件對原告所為之強制執行程序應予撤銷。
訴訟費用新臺幣壹仟伍佰伍拾元由被告負擔。
    事實及理由
一、原告主張：被告持原告所簽發如附表所示本票(下稱系爭本
    票)向法院聲請准予對原告強制執行，被告雖執有系爭本票
    ，但系爭本票已逾請求權時效，原告主張時效抗辯，拒絕給
    付等語，並聲明：如主文第1項所示。
二、被告則以：被告一直向原告催討，時效尚未消滅等語，並聲
    明：原告之訴駁回。
三、本院之判斷：
  ㈠按執行名義成立後，如有消滅或妨礙債權人請求之事由發生
    ，債務人得於強制執行程序終結前，向執行法院對債權人提
    起異議之訴；執行名義無確定判決同一之效力者，於執行名
    義成立前，如有債權不成立或消滅或妨礙債權人請求之事由
    發生，債務人亦得於強制執行程序終結前提起異議之訴，此
    據強制執行法第14條定有明文。又消滅時效完成後，如債權
    人依原執行名義或債權憑證聲請法院再行強制執行時，亦不
    生中斷時效或中斷事由終止重行起算時效之問題，債務人自
    非不得對之提起債務人異議之訴，以排除該執行名義之執行
    。
　㈡本件被告前以臺灣臺中地方法院92年度票字第17930號本票裁
    定及確定證明書，聲請對原告為強制執行未獲清償，而經臺
    灣臺中地方法院核發93年度執字第6355號，臺灣高雄地方法
    院核發107年度司執字第98008號，本院核發107年度司執字
    第47447號債權憑證，嗣被告再於民國110年11月4日持上開1
    07年度司執字第47447號債權憑證作為執行名義對原告聲請
    強制執行，現由本院以110年度司執字第50164號清償票款強
    制執行事件（下稱系爭強制執行事件）執行中等情，業據本
    院調閱上開93年度執字第6355號、107年度司執字第98008號
    、107年度司執字第47447號、110年度司執字第50164號卷宗
    查明屬實，是系爭強制執行事件之強制執行尚未終結，原告
    提起本件債務人異議之訴，於法無違，應予准許。
  ㈢又票據上之權利，對本票發票人，自到期日起算；見票即付
    之本票，自發票日起算，3年間不行使，因時效而消滅，票
    據法第22條第1項前段定有明文。再者，消滅時效，因請求
    而中斷，民法第129條第1項第1款亦有明定。此之「請求」
    ，係指債權人於訴訟外，向債務人表示行使債權之意思。請
    求無需何種方式。本票執票人聲請裁定本票強制執行之行為
    ，雖非起訴，而屬非訟事件，惟係經由法院向本票債務人表
    示行使本票債權之意思，自屬民法第129條第1項第1款之「
    請求」而發生中斷時效之效果。惟按時效因請求而中斷者，
    若於請求後6個月內不起訴，視為不中斷，民法第130條定有
    明文。債權人於消滅時效完成後，聲請強制執行，本無中斷
    時效之可言，不生時效期間重行起算之問題。消滅時效完成
    後，即不生消滅時效中斷之問題，並非核發債權憑證後，時
    效即可重行起算。消滅時效因開始執行行為或聲請強制執行
    而中斷；時效中斷者，自中斷之事由終止時，重行起算，民
    法第129條第2項第5款及第137條第1項固分別定有明文，惟
    消滅時效完成後，如債權人依原執行名義或債權憑證聲請法
    院再行強制執行時，亦不生中斷時效或中斷事由終止重行起
    算時效之問題，債務人自非不得對之提起債務人異議之訴，
    以排除該執行名義之執行。又按經確定判決或其他與確定判
    決有同一效力之執行名義所確定之請求權，其原有消滅時效
    期間不滿5年者，因中斷而重行起算之時效期間為5年，民法
    第137條第3項固定有明文。惟所謂「與確定判決有同一效力
    之執行名義」係指實體上爭執業已確定者而言，按法律所以
    規定短期消滅時效，係以舉證困難為主要目的，如請求權經
    法院判決確定，或和解、調解成立者，其實體權利義務關係
    業已確定，不再發生舉證問題，為保護債權人之合法利益，
    以免此種債權人明知債務人無清償能力，仍須不斷請求強制
    執行或為其他中斷時效之行為，所以有民法第137條第3項延
    長時效期間為5年之規定；而本票執票人依票據法第123條規
    定，聲請法院裁定許可對發票人強制執行，係屬非訟事件，
    此項裁定並無確定實體上法律關係存否之實質確定力，自非
    與確定判決有同一效力之執行名義，執票人之請求權消滅時
    效期間，並不能因取得法院許可強制執行之裁定而延長為5
    年。
  ㈣依前揭說明，債權人持本票裁定及依此換發之債權憑證之本
    票票據請求權之消滅時效期間為3年。查被告執臺灣臺中地
    方法院92年度票字第17930號本票裁定及確定證明書聲請強
    制執行未獲清償，而經臺灣臺中地方法院、臺灣高雄地方法
    院及本院陸續核發93年度執字第6355號、107年度司執字第9
    8008號、107年度司執字第47447號債權憑證，已如前述，然
    被告取得臺灣臺中地方法院所核發之93年度執字第6355號債
    權憑證後，至107年間始持臺灣臺中地方法院所核發之93年
    度執字第6355號債權憑證向臺灣高雄地方法院聲請強制執行
    ，雖取得臺灣高雄地方法院核發之107年度司執字第98008號
    債權憑證，然其時效顯然已超過3年，故系爭本票之票據請
    求權業已罹於3年消滅時效。被告雖再於107年、110年間有
    向原告聲請強制執行之紀錄，但均不生中斷時效或時效重行
    起算之效果。從而，原告主張系爭本票債權請求權已罹於時
    效，其得拒絕給付，請求撤銷系爭強制執行事件之強制執行
    程序，自有理由，應予准許。
四、綜上所述，原告以系爭本票之票據請求權已罹於時效而消滅
    ，且原告已為拒絕履行之抗辯，是原告本於強制執行法第14
    條規定，提起本件債務人異議之訴，請求撤銷本院110年度
    司執字第50164號強制執行事件對其所為之強制執行程序，
    有理由，應予准許，爰判決如主文第1項所示。
五、本件事證已臻明確，兩造其餘之攻擊防禦方法及所提證據，
    於判決結果不生影響，爰不一一論述。
六、訴訟費用負擔之依據：民事訴訟法第78條。本件第一審訴訟
    費用為1,550元（原告繳納）應由敗訴之被告負擔。
中　　華　　民　　國　　111 　年　　1 　　月　　18　　日
                  臺灣彰化地方法院北斗簡易庭
                          法  官  楊鑫忠
附表：

編號  發票日(民國) 金額(新臺幣) 到期日 利息起算日  01 92年4月8日 150,000元 92年4月8日 92年4月9日 

以上正本係照原本作成。
如對本判決不服提起上訴，應於送達後20日內，向本院提出上訴
狀並表明上訴理由(須按對造人數附繕本) 。
中　　華　　民　　國　　111 　年　　1 　　月　　18　　日
                          書記官  張清秀